【裁判字號】    98,交聲,791
【裁判日期】    980407
【裁判案由】    聲明異議
【裁判全文】
臺灣臺中地方法院交通事件裁定         98年度交聲字第791號
原處分機關  交通部公路總局臺中區監理所
聲明異議人
即受處分人  甲○○
上列受處分人因違反道路交通管理處罰條例案件，對於交通部公
路總局臺中區監理所於民國98年2月3日所為之處分（中監違字第
裁60－GE0000000號）聲明異議，本院裁定如下：
    主  文
異議駁回。
    理  由
一、原處分意旨略以：受處分人即聲明異議人甲○○（下稱受處
    分人）所有之車牌號碼6J－2573號自用小客車，於民國（下
    同）97年12月11日23時32分許，在臺中市○○路70號前處，
    因「車輛號牌塗抹反光漆（責令申換牌照）」之違規，經臺
    中市警察局第三分局以中市警交字第GE0000000號違反道路
    交通事件通知單舉發，嗣經受處分人到案申訴，原舉發機關
    函覆違規屬實等語，仍認受處分人有前開違規行為，原處分
    機關乃依道路交通管理處罰條例第13條第1款規定裁處罰鍰
    新臺幣（下同）3000元整，並責令改正，逾期則依裁決書處
    罰主文規定裁處。因依舉發單位之函覆認為該車確有噴反光
    漆，有不能辨認其牌照之情形，應認受處分人所述理由為不
    足採，是本所依法裁處並無不當等語。
二、本件聲明異議意旨略以：伊於94年間購入此車，在使用期間
    ，均在規定時間完成通過定期車輛檢驗，且購入此車時，雖
    覺車牌老舊，但仍可正常辨識。伊不知道有牌照塗抹反光漆
    以規避取締之方式，則如何能夠辨識該車是否有塗抹反光漆
    之情形？
三、按「汽車牌照包括號牌、行車執照及拖車使用證，為行車之
    許可憑證」。又「汽車號牌不得變造損毀、塗抹或粘貼其他
    材料、加裝邊框或霓虹燈、裝置旋轉架、顛倒懸掛或以安裝
    其他器具之方式使不能辨認其牌號，並不得以他物遮蔽，如
    有污穢，致不能辨認其牌號時，應洗刷清楚」，道路交通安
    全規則第8條第1項前段、第11條第2項定有明文。且「汽車
    行駛時，有損毀或變造汽車牌照、塗抹污損牌照，或以安裝
    其他器具之方式，使不能辨認其牌號者，處汽車所有人新臺
    幣2400元以上4800元以下罰鍰，並責令申請換領牌照或改正
    」，道路交通管理處罰條例第13條第1款亦有定有明文。
四、經查：
(一)、本件受處分人所有之車牌號碼6J－2573號自用小客車於97年
    12月11日23時32分許，在臺中市○○路70號前處，因「車輛
    號牌塗抹反光漆（責令申換牌照）」違規，經臺中市警察局
    第三分局以中市警交字第GE0000000號違反道路交通事件通
    知單舉發等情，為受處分人所不爭執，並有舉發員警採證照
    片4紙在卷可稽，堪認屬實。
(二)、雖受處分人以其係於94年間購入該車，期間並均通過車輛定
    期檢驗等語置辯，然經本院函詢交通部公路總局臺中區監理
    所，受處分人所有之前開車輛最近一次定期檢驗日期為97年
    4月23日，此有該所98年3月9日中監自字第0980008645號函
    附卷可稽，則受處分人前揭車輛自該定期檢驗日期迄本件受
    舉發之日止，已相距約8個月之久。又道路交通管理處罰條
    例第13條第1款中所謂「使不能辨認其牌號者」，並非單指
    肉眼不能辨認，凡以各種手段致科學儀器不能辨認者亦屬之
    ，此有交通部公路總局臺中區監理所98年1月14日中監自字
    第0980001623號函在卷可參。又經本院檢視攔檢舉發當時所
    拍攝之照片，受處分人所駕駛之車輛，確有使用反光漆塗抹
    之情形存在，並妨礙車牌之辨識度，此有臺中市警察局第三
    分局98年1月10日中分三交字第0980000189號函暨所附具之
    照片4張在卷可佐。是受處分人僅以其有通過定期檢驗，而
    謂該車牌號碼上之反光漆非其所塗抹，尚有可疑。
(三)、又行為人不得因不知法規而免除行政處罰責任，業經行政罰
    法第8條規定在案，則受處分人縱然並不知悉有塗抹車牌致
    不能辨識之規定，亦無執此理由，以免處罰之可能。若受舉
    發違反道路交通管理事件之受處罰人，認為受舉發之違規行
    為應歸責他人者，應於舉發違反道路交通管理事件通知單應
    到案日期前，檢附相關證據及應歸責人相關證明文件，向處
    罰機關告知應歸責人，處罰機關應即另行通知應歸責人到案
    依法處理。逾期未依規定辦理者，仍依本條例各該違反條款
    規定處罰。則本件受處分人既未於應到案日期前，檢附相關
    證據並向處罰機關告知應歸責人，故交通部公路總局臺中區
    監理所依法對受處分人裁處罰鍰3000元，並申請換領牌照等
    處罰，自無不妥。從而，本件違規事實，堪予認定。
五、綜上所述，本件受處分人違規事實明確，原處分機關據以援
    引前開道路交通管理處罰條例第13條第1款、違反道路交通
    管理事件統一裁罰基準及處理細則暨違反道路交通管理事件
    統一裁罰基準表之規定，裁處受處分人罰鍰3000元並責令改
    正，核無違誤，本件異議為無理由，應予駁回。
六、據上論斷，應依道路交通管理處罰條例第87條第2項、道路
    交通案件處理辦法第19條，裁定如主文。
中    華    民    國    98    年    4     月     7    日
                        臺灣臺中地方法院交通法庭
                            法  官  劉麗瑛
以上正本證明與原本無異。
如不服本裁定應於送達後5日內向本院提出抗告狀。
                                書記官  王玟
中    華    民    國    98    年    4     月    7     日


司法院資訊處製作；財團法人民間司法改革基金會備份。
